【裁判字號】    97,上更(一),251
【裁判日期】    980218
【裁判案由】    強盜等
【裁判全文】
臺灣高等法院高雄分院刑事判決     97年度上更(一)字第251號
上  訴  人
即  被  告  壬○○
上  訴  人
即  被  告  戊○○原名許宏存.
                    （
上  訴  人
即  被  告  癸○○
                    （
前列三人共同
指定辯護人  本院公設辯護人  李佩娟
上列上訴人因強盜等案件，不服臺灣屏東地方法院96年度訴字第
969 號、96年度易字第1156號中華民國97年3 月5 日第一審判決
（起訴案號：臺灣屏東地方法院檢察署96年度偵字第4666號、第
5756號，追加起訴案號：臺灣屏東地方法院檢察署96年度偵字第
8117號），提起上訴，判決後經最高法院發回更審，本院判決如
下：
    主  文
原判決關於癸○○、戊○○暨定執行刑部分及壬○○部分，均撤
銷。
癸○○所犯如附表編號一、二、三、四所示之罪，各處如附表編
號一、二、三、四所示之刑，扣案如附表編號一、二、三、四所
示之物，均沒收。應執行有期徒刑拾參年，扣案如附表編號一、
二、三、四所示之物，均沒收。
戊○○所犯如附表編號一、二、五所示之罪，各處如附表編號一
、二、五所示之刑，扣案如附表編號一、二、五所示之物，均沒
收。應執行有期徒刑拾貳年，扣案如附表編號一、二、五所示之
物，均沒收。
壬○○所犯如附表編號五所示之罪，處如附表編號五所示有期徒
刑柒年貳月，扣案如附表編號五所示之物，均沒收。
    事  實
一、壬○○、辛○○（綽號宏仔，經原審判處罪刑後於本院撤回
    上訴確定）、楊清恩（綽號恩仔，業經本院前審判處罪刑確
    定）係兄弟；辛○○與己○○（綽號利仔、狗屎，業經本院
    前審判處罪刑確定）、楊清恩與戊○○（原名許宏存，綽號
    茶壺）分別係同學關係；辛○○與丑○○（綽號威仔，業經
    原審判處罪刑確定），楊清恩與癸○○，則係朋友關係；渠
    等意圖為自己不法之所有，分別為下列之行為：
  (一)辛○○、楊清恩、己○○、癸○○、戊○○共同基於未經許
    可持有改造槍枝及意圖為自己不法所有之強盜犯意聯絡，於
    民國96年6 月8 日凌晨2 時58分許，由辛○○駕駛其事先向
    屏東縣潮州鎮○○路242 號夏一跳小客車租賃行（下稱夏一
    跳車行）承租之黑色三菱轎車（ZO-8603 號車牌已拆卸）搭
    載楊清恩、己○○、癸○○，戊○○則駕駛不知情之姊姊許
    秋屏所有之車牌號碼P2-2859 號銀色喜美轎車，至屏東縣崁
    頂鄉○○村○○路1 巷10號「生活ｅ超商」附近，由戊○○
    先獨自走入店內佯向店員丁○○購買香菸，當場拆封後向丁○○借火點燃香菸，趁機在店內四處察看後離去，旋以電話
    通知辛○○稱店內無人，並駕上開銀色喜美轎車繼續在附近
    把風，辛○○接獲通知後，於凌晨3 時5 分許，將上開黑色
    三菱轎車駛至該店門口，癸○○留在原車內把風，辛○○、
    楊清恩及己○○3 人在車上穿戴好頭罩及手套後，由辛○○
    持其所有客觀上可供兇器使用之可發射子彈具有殺傷力之銀
    色仿WALTHER 廠PPK/S 型半自動手槍製造之改造手槍1 枝（
    槍枝管制編號0000000000，含彈匣1 只及不具殺傷力之土造
    子彈5 顆，下稱前揭改造手槍），楊清恩及己○○則各持辛○○所有客觀上可供兇器使用之西瓜刀1 支，進入該店，由
    辛○○持槍對準店員丁○○喝令其將錢交出，己○○持刀架
    住丁○○，楊清恩則持刀在旁助勢之脅迫方式，至使丁○○
    心生畏懼不能抗拒，任令辛○○進入櫃檯取走現金新臺幣（
    下同）21,000元，得手後逃逸。
  (二)辛○○、楊清恩、己○○、癸○○、戊○○共同基於未經許
    可持有改造槍枝及意圖為自己不法所有之強盜犯意聯絡，於
    於96年6 月12日凌晨3 時許，由辛○○駕駛其向夏一跳車行
    承租之墨綠色本田CRV 休旅車（8593-PY 號車牌已拆卸），
    搭載楊清恩、己○○、癸○○至屏東縣新園鄉○○路276 之
    1 號「星旺超商」（在興龍派出所即舊稱烏龍派出所旁），
    戊○○則駕駛由楊清恩向夏一跳車行承租之車牌號碼1491-G
    Q 號墨綠色豐田轎車，至興龍派出所前把風，癸○○則留在
    原車內把風，辛○○、楊清恩及己○○3 人在車上穿戴好頭
    罩及手套後，辛○○持前揭改造手槍，楊清恩及己○○則各
    持前揭西瓜刀1 支，進入該店，由辛○○持槍對準店員子○○喝令其走出櫃檯、楊清恩持刀走入櫃檯、己○○持刀在旁
    助勢之脅迫方式，至使子○○心生畏懼不能抗拒，任令楊清
    恩、辛○○取走櫃檯收銀機內現金10,000元，得手後逃逸。
  (三)辛○○、楊清恩、己○○、癸○○共同基於未經許可持有改
    造槍枝及意圖為自己不法所有之強盜犯意聯絡，於96年6 月
    12日凌晨3 時26分許，辛○○駕駛前揭墨綠色休旅車搭載楊
    清恩、己○○、癸○○，至屏東縣新園鄉○○村○○路640
    號「巨蛋超商」，適店員庚○○在店外拖地，癸○○留在車
    內把風，辛○○、楊清恩及己○○3 人在車上穿戴好頭罩及
    手套後，辛○○以前揭改造手槍抵住庚○○腰際喝令其進入
    店內打開收銀機、楊清恩及己○○則各持前揭西瓜刀1 支尾
    隨助勢之脅迫方式，至使庚○○心生畏懼不能抗拒，遂聽從
    辛○○命令，任令楊清恩、己○○取走櫃檯收銀機內現金10
    ,000 元，得手後逃逸。
  (四)辛○○、楊清恩、己○○、癸○○共同基於意圖為自己不法
    所有之強盜犯意聯絡，於96年6 月19日凌晨3 時25分許，由
    辛○○駕駛其不知情之兄壬○○向高雄市○○區○○路170
    號立泰小客車租賃有限公司承租之馬自達休旅車（7730-XB
    號車牌已拆卸），搭載楊清恩、己○○、癸○○至屏東縣新
    園鄉○○路720 號「永勝加油站」加油島旁，適有該加油站
    員工乙○○1 人值班，癸○○留在車內把風，辛○○、楊清
    恩及己○○3 人在車上穿戴好頭罩及手套後，辛○○、楊清
    恩各持前揭西瓜刀1 支，由辛○○持刀架住乙○○喝令不准
    動、楊清恩持刀與己○○徒手在旁助勢之脅迫方式，至使乙○○心生畏懼不能抗拒，任令辛○○、楊清恩取走加油島收
    銀機內現金15,800元，得手後逃逸。
  (五)辛○○、楊清恩、己○○、壬○○、戊○○、丑○○共同基
    於意圖為自己不法所有之竊盜暨強盜犯意聯絡，於96年7 月
    13 日 凌晨2 時許，在戊○○住處附近堤防會合，商議先竊
    取車輛以供強盜行為時避人耳目之用，商議既定，即由楊清
    恩駕駛其母江雪雲所有供壬○○使用之0688-PY 號賓士轎車
    搭載壬○○、辛○○、丑○○，由戊○○駕前揭P2-2829 號
    銀色喜美轎車搭載己○○，楊清恩並將其所有之0000000000
    號行動電話交由戊○○使用，凌晨3 時許，辛○○等人至屏
    東萬丹鄉○○村○○街20號前（台88線快速道路下），由楊
    清恩、己○○、壬○○、戊○○車分乘原車一前一後把風，
    由丑○○持其所有客觀上可供兇器使用之Ｔ字扳手1 支，與
    辛○○下手竊取高淑敏所有由丙○○使用之WH-8153 號紅色
    福特轎車，得手後由辛○○駕駛該紅色福特轎車搭載丑○○
    ，前往國道3 號之林邊交流道附近與其他人會合，改由辛○○、丑○○、楊清恩、己○○4 人共同搭乘紅色福特轎車，
    並換裝準備強盜財物（辛○○、楊清恩、己○○穿戴頭罩及
    手套，丑○○則穿戴鴨舌帽、口罩及手套），推由壬○○駕
    駛前揭賓士轎車，戊○○駕駛前揭銀色喜美轎車，先行駛往
    屏東縣林邊鄉○○村○○路68之1 號「界揚超商」附近二端
    各自把風，凌晨4 時13分許，戊○○以行動電話通知辛○○
    ，謂其已抵達該超商附近，且該處無警察，辛○○隨即駕駛
    上開竊得之紅色福特轎車，搭載楊清恩、己○○、丑○○3
    人前往該超商，凌晨4 時20分許，辛○○、楊清恩、己○○
    、丑○○4 人分持辛○○所有之西瓜刀各1 支進入店內，由
    丑○○以刀背抵住店員甲○○頸背喝令不要叫不要亂動、楊
    清恩持刀在旁助勢之脅迫方式，至使甲○○心生畏懼不能抗
    拒，任令辛○○、己○○取走收銀機內現金23,000元（含硬
    幣盒），得手後逃逸。
二、適員警蘇育民、葉烜光駕駛巡邏車獲報上揭事實一、(五)之強
    盜犯行，旋前往處理，發現紅色福特轎車逃逸中，隨即追趕
    在後，壬○○、戊○○則各自駕車分別逃逸，辛○○等4 人
    沿途丟棄作案工具，駛至林邊鄉○○村○○路17之4 號前，
    棄車分頭徒步逃離，為警在該紅色福特轎車內起出前揭Ｔ字
    扳手1 支、硬幣1,559 元（已發還界揚超商店長黃靜怡），
    並在沿途水溝尋獲辛○○等人所有供上揭事實一、(五)強盜犯
    行所用之西瓜刀1 支、頭套及鴨舌帽各1 頂。另依通訊監察
    內容，發現他案在押之陳政宏涉嫌，經陳政宏向警坦承（原
    判決事實欄一(七)）犯行，於96年7 月24日帶警至屏東縣新園
    鄉○○村○○路157 巷62號旁，交出辛○○所有託其保管之
    前揭改造手槍1 支（含彈匣1 只及不具殺傷力之土造子彈5
    顆），而循線查獲上情。又楊清恩於偵查中，經檢察官事先
    同意依證人保護法減刑，始供出癸○○涉犯上揭事實一、(一)
    (二)(三)(四)之強盜犯行。
三、案經屏東縣警察局移送及臺灣屏東地方法院檢察署檢察官自
    動檢舉偵查起訴及追加起訴。
    理  由
壹、證據能力方面：
一、按被告以外之人於審判外之陳述，雖不符刑事訴訟法第159
    條之1 至第159 條之4 之規定，而經當事人於審判程序同意
    作為證據，法院審酌該言詞陳述或書面陳述作成時之情況，
    認為適當者，亦得為證據；另當事人、代理人或辯護人於法
    院調查證據時，知有第159 條第1 項不得為證據之情形，而
    未於言詞辯論終結前聲明異議者，視為有前項之同意，刑事
    訴訟法第159 條之5 定有明文。本件檢察官、辯護人及被告
    於本院準備程序時，就原審判決所引用各項證據（含傳聞證
    據、非傳聞證據及符合法定傳聞法則例外之證據）之證據能
    力，除被告癸○○、戊○○對於共同被告辛○○、楊清恩、
    己○○於警詢之供述及其2 人以外之人於審判外之陳述有爭
    執外（詳後述），餘均不爭執證據能力（見本院卷第115 、
    138 、182 至190 頁），且於本院言詞辯論終結前，檢察官
    、辯護人及被告對於卷附上開爭執部分以外之具有傳聞證據
    性質之證據，既均已知其情，均未聲明異議，本院認其他卷
    附具有傳聞證據性質之證據，並無任何違法取證之不適當情
    形，以之作為證據使用係屬適當，自得採為認定事實之證據
    。
二、次按被告以外之人（包括證人、鑑定人、告訴人、被害人及
    共同被告等）於審判外之言詞或書面陳述，為所謂傳聞證據
    ，由於傳聞證據有悖於法院直接審理及言詞審理之精神，妨
    害當事人之反對詰問權，影響程序正義之實現，除法律有規
    定者（例如同法第159 條第2 項、第159 條之1 至第159 條
    之5 、第206 條等）外，原則上不具證據能力。本件共同被
    告辛○○、楊清恩、己○○於警詢之陳述及被告癸○○、戊○○以外之人於警詢之陳述，本屬於傳聞證據，而渠等於原
    審審理時到庭所為之陳述，核與警詢中之陳述大致相符，並
    不符合刑事訴訟法第159 條之2 例外規定之情形，被告辯護
    人於本院準備程序時又聲明異議其證據能力，故渠等於警詢
    中所為之陳述，並不具證據能力。
三、按被告以外之人於偵查中向檢察官所為陳述，除顯有不可信
    之情況者外，得為證據，刑事訴訟法第159 條之1 第2 項定
    有明文。本件共同被告辛○○、楊清恩、己○○及被告癸○○、戊○○以外之人（被告壬○○、共同被告丑○○）於偵
    查中轉換為證人身分於檢察官偵查中所為之證述，未曾提及
    檢察官在偵查時有不法取供之情形，被告癸○○、戊○○亦
    未釋明上開證人之供述有顯不可信之情況，依上說明，渠於
    偵查中之證言，自具有證據能力。又是否經被告對質、詰問
    係屬證據是否於審判期日經合法調查之問題，而非證據能力
    有無之問題（最高法院96年度台上字第4064號判決意旨參照
    ），而共同被告辛○○、楊清恩、己○○、丑○○及被告壬○○於事後已經原審審理時到庭轉換為證人身分接受詰問，
    自已無妨害被告癸○○、戊○○防禦權之虞，渠等於偵查中
    未經被告癸○○、戊○○之對質、詰問之瑕疵自已補正，應
    有證據能力。
貳、實體部分：
一、上訴人即被告癸○○部分：
    訊據被告癸○○矢口否認有事實欄一、(一)(二)(三)(四)之強盜犯行
    ，辯稱：我是有陪被告楊清恩等人到現場，也知道他們是要
    去強盜他人財物，但我只是坐在外面的車上等他們，並沒有
    把風云云。經查：
  (一)被告癸○○於原審審理時對於此部分犯罪事實業已坦承不諱
    ，茲析述如次：
  1.其於96年9 月17日原審訊問時陳稱：「（法官問：對起訴書
    所載之犯罪事實一(三)(四)(五)(七)【即本判決事實欄一、(一)(二)(三)(四)
    部分】有何竟見？）都承認，我都有去，只是我都留在車上
    把風。」等語（見原審卷第67頁正、背面）；復於本院審理
    時供稱：他們告訴我要去作案，問我要不要去，我4 次都有
    到現場，但只是坐在車上等語（見本院卷第113 、191 至19
    2 頁）。
  2.其於96年12月6 日原審行準備程序時陳稱：「我坦承起訴書
    中犯罪事實一(三)(四)(五)(七)【即本判決事實欄一、(一)(二)(三)(四)部分
    】所載之全部犯罪事實作有罪答辯，其他人是事先跟我講好
    ，我負責把風，這4 次都是被告辛○○找我的，都是他帶頭
    的。」等語，被告癸○○之辯護人即原審法院公設辯護人謝
    弘章亦陳稱：「被告癸○○坦承犯行，請審酌被告年紀最輕
    ，因誤交損友，且未分得犯罪所得，請從輕發落（庭呈被告
    癸○○所寫之悔過書1 份，法官閱後附卷）。」等語（筆錄
    見原審卷第153 頁，悔過書見原審卷第155 至157 頁），足
    見此乃被告癸○○任意性之自白無疑。
  3.其於97年1 月9 日原審審理時陳稱：「如之前在準備程序中
    所講的，我坦承全部犯罪事實。」等語（見原審卷第275 頁
    背面），是時有辯護人即原審法院公設辯護人謝弘章在庭執
    行職務，足見此亦為被告癸○○任意性之自白。
  (二)本案此部分犯罪事實（即本判決事實欄一(一)(二)(三)(四)部分）均
    係由共同被告辛○○率隊主導乙節，業據證人即共同被告辛○○自承在卷（見本院上訴卷二第62頁），證人辛○○雖證
    稱：「我原來與癸○○不認識，我們去行搶時，癸○○是有
    在車上，我也不知道是誰叫他去的，我們也沒有叫他把風。
    」等語（見本院上訴卷二第62頁），惟證人楊清恩（辛○○
    之胞弟）證稱：「（問：癸○○要一起去，你有無跟辛○○
    說？）有，我有告訴辛○○說癸○○也要去，辛○○也沒有
    說什麼，就說好。」等語（見本院上訴卷二第64頁背面），
    足見證人辛○○上開所述顯有不實。參以結夥3 人以上攜帶
    兇器強盜罪之法定刑為7 年以上有期徒刑之重罪，風險極高
    ，倘同車上坐有犯罪計畫主導者辛○○不認識之人與聞犯罪
    計畫，而身為犯罪計畫主導者之辛○○竟然不瞭解究明被告
    癸○○之身分，而任由被告癸○○坐在車上，全程與聞觀看
    辛○○等人犯罪計畫之實行，此顯與常情有違，自不足採。
  (三)證人楊清恩於本院上訴審審理中又證稱：「癸○○是我邀請
    的，我告訴他我們要行搶，看他是否有意願，他回答說，他
    如果有去他什麼事情都不要做。」、「（問：癸○○說他不
    要做任何事，為何一開始要讓他同行？）當時我們也有叫他
    想清楚，考慮看看，他說他要去，他去也是坐在那裡。」、
    「（問：你認為癸○○去那裡是要做什麼？是要湊熱鬧還是
    要幫忙？）我想他應該是抱著好心，要幫忙我們。」、「（
    問：他要幫什麼？）如果我們有需要的地方他要幫忙，但是
    我們儘量不要讓他做什麼事。」、「作案之前我們在車內戴
    頭罩、手套及拿刀槍，當時癸○○也有在場。」等語（見本
    院上訴卷二第64至65頁）。衡以被告癸○○係由證人楊清恩
    邀請同行，2 人間又無仇恨糾紛，足認證人楊清恩上開證述
    情節核與事實相符而堪以採信。被告癸○○雖舉證人即共同
    被告己○○於本院證稱：癸○○有跟我們一同前往現場，他
    沒有做什麼，他不會開車，沒有分配他工作，當初不是我找
    他去的，我不知道何人邀他，他在車上有說他不要參與，我
    沒有分配贓款給他等語（見本院卷第179 至181 頁）。惟被
    告癸○○明知共同被告楊清恩等人要前往強盜作案，竟應允
    同往，且在作案之前，楊清恩等人在車內戴頭罩、手套及拿
    刀槍，其均在場，雖僅坐在車內，未參與動手強盜，但其作
    用為把風兼幫忙性質，此觀證人楊清恩上開證述：「（問：
    你認為癸○○去那裡是要做什麼？是要湊熱鬧還是要幫忙？
    ）我想他應該是抱著好心，要幫忙我們。」、「（問：他要
    幫什麼？）如果我們有需要的地方他要幫忙，但是我們儘量
    不要讓他做什麼事。」等語甚明，否則豈有楊清恩等人多次
    作案，其均一同前往，任令自己身陷強盜共犯重罪之理？至
    於有無分得贓款，並非強盜罪之構成要件，是證人己○○上
    開之證述，並不足為被告癸○○有利之認定。
  (四)此外，復經證人即被害人丁○○於警詢、偵查中證述遭強盜
    情節（見偵查卷第248 至250 、253 至254 頁），證人即被
    害人子○○於偵查中結證遭強盜情節（見偵查卷第283 頁）
    ，證人即被害人庚○○於偵查中結證遭強盜情節在卷（見偵
    查卷第284 頁），證人即被害人乙○○於警詢中證述遭強盜
    情節明確（見偵查卷第272 至274 頁）。並經證人曾榮塘於
    偵查中證稱：「被告辛○○於96年6 月4 日下午4 時20分起
    至96年6 月11日晚上9 時40分止，租用車牌ZO-8603 號黑色
    三菱轎車。」、「被告楊清恩於96年6 月11日晚上11時許至
    翌日晚上，租用車牌1491-GQ 號墨綠色豐田轎車，被告辛○○於96年6 月11日晚上9 時35分起至96年6 月26日下午5時
    20分止，租用車牌8593-PY 號墨綠色CRV （本田車款）休旅
    車。」等語明確（見偵查卷第409 頁）。並有監視錄影光碟
    翻拍照片15張（見偵查卷第219 至226 頁）、被告辛○○租
    用轎車切結書1 紙（見偵查卷第335 頁）、監視錄影光碟翻
    拍照片8 張（見偵查卷第227 至230 頁）、被告辛○○租用
    轎車切結書1 紙（見偵查卷第336 頁）、被告楊清恩租用轎
    車切結書1 紙（見偵查卷第413 頁）、監視錄影光碟翻拍照
    片4 張（見偵查卷第231 至232 頁）在卷可稽。並有槍枝1
    枝、西瓜刀1 支、頭套1 頂扣案可資佐證，扣案之槍枝經送
    請內政部警政署刑事警察局鑑定結果，認係改造手槍，由仿
    WALTHE R廠PPK/ S型半自動手槍製造之槍枝，換裝土造金屬
    槍管而成，可供擊發適用子彈使用，具殺傷力等情，有該局
    96年8 月29日刑鑑字第0960117442號槍彈鑑定書1 份在卷可
    按（見偵查卷第126 至128 頁）。
  (五)綜上所述，被告癸○○上開所辯顯係事後卸責之詞，不足採
    信，事證已臻明確，被告癸○○此部分犯行（即本判決事實
    欄一、(一)(二)(三)(四)部分）洵堪認定。
二、上訴人即被告壬○○部分：
    訊據被告壬○○於本院準備程序及審理時均坦承有事實欄一
    、(五)之強盜犯行。經查：
  (一)被告壬○○迭於警詢、偵查、原審及本院審理時，對於此部
    分犯罪事實業已坦承不諱，茲析述如次：
  1.其於96年7 月18日警詢時陳稱：「我們竊車的同夥有我及2
    位弟弟辛○○、楊清恩、丑○○、戊○○、己○○等6 人，
    由丑○○及辛○○下手竊車，我們竊車是準備做為強盜超商
    作案之用，我在96年7 月13日凌晨4 時23分13秒有撥打辛○○0000000000號行動電話，因為我們事先約定由我在他們作
    案結束後接應他們離開現場，當時我因找不到辛○○他們，
    所以才打電話給他。」等語（見警卷第10至12頁）。
  2.其於96年7 月18日偵查中陳稱：「是己○○在搶的幾天前叫
    我去買西瓜刀，我在高雄買了3 支，他們本來就有1 支，刀
    子我買完放在我家，手套及頭套是10幾天前我弟弟楊清恩跟
    己○○一起拿到我那邊放的，我弟弟辛○○叫我開我的賓士
    車去五房載丑○○，我兩個弟弟也在車上，我們在烏龍的堤
    防集合，有我、辛○○、楊清恩、戊○○、丑○○及己○○
    6 人在那裡集合，2 、3 點多，戊○○開喜美車載己○○，
    我們三兄弟及丑○○坐賓士車去偷車，在萬丹偷了一部紅色
    的福特車，是丑○○和辛○○下去偷的，辛○○開這部紅色
    福特車戴丑○○，我們到林邊交流道附近集合，他們在那邊
    戴頭套，我開賓士車，喜美車戊○○開，我們先開走，其餘
    的人坐紅色福特車，要下去搶的人就集中坐這部車，己○○
    有事先跟我說往水利那邊走，那邊只有一間超商，己○○跟
    我說我只是把風，戊○○也是把風，我迷路了，所以找到他
    們時他們已經搶完了，搶完沒有多久警察就來了，警察去追
    我弟弟他們，警察沒有追我因為我剛到，後來我在林邊那邊
    逛，我有連絡辛○○，過了1 個小時才找到辛○○，他們把
    車子丟了，我們先到烏龍堤防，辛○○就拿6 千元給我，後
    來我有去戊○○家，我把全部的錢交給己○○，己○○當場
    分錢，我分到1,500元。」等語（見偵查卷第75至76頁）。
  3.其於96年8 月29日偵查中陳稱：「界揚超商那件我們搶完以
    後，確實由己○○主持分錢，地點在戊○○家門口。」、「
    搶界揚超商前，在下林邊交流道時己○○決定我與戊○○2
    人負責把風。」等語（見偵查卷第345 至346 頁）。
  4.其於96年9 月17日原審訊問時陳稱：「（法官問：對起訴書
    所載之犯罪事實一(八)【即本判決事實欄一、(五)部分】有何意
    見？）均承認。商議偷車之事，所有的人都在場，被告丑○○、被告己○○、被告戊○○是我弟弟的朋友。賓士車是被
    告楊清恩開的，車上有除我外，被告辛○○、被告丑○○。
    紅色福特車是何人開的，我不清楚，但是確定有這台車，我
    們是跟紅色福特的車。因為我自己一個人在林邊有迷路，所
    以比較晚到，下了交流道偷車之後就換我開賓士車。到超商
    的時候，就看到警察在追福特車。我沒有和其他被告一起是
    因為我對林邊的路也不熟。我們討論偷車及行搶之事是在戶
    外『茶壺』家附近的堤防，應該是屬於烏龍村，並不在家中
    」、「（法官問：一起強盜的原因？）起初是我弟弟被告辛○○有事要我去，因為被告辛○○每次來高雄不是向我借錢
    ，就是向我借車。在堤防商議的時候，我都知道，也都和他
    們一起去。」等語（見原審卷第32頁背面）。
  5.其於96年12月10日原審行準備程序時陳稱：「（法官問：對
    於起訴之犯罪事實，有何意見？）我承認全部犯罪事實作有
    罪答辯。就犯罪事實後段部分，依照我們原來的計畫，我是
    負責接應工作，被告辛○○請我開車去接應他們4 個下手行
    搶的人，我事先知道他們是要去強盜，被告辛○○原本是叫
    我跟車跟在他的車後面，在超商前面那條路上，我應該會看
    到被告辛○○他們搶完之後出來的車，我再跟車，然後他們
    再把他們的車停在路邊，再乘坐我的車一起離開，實際上也
    是照這樣的計畫進行，我最後也有接應到他們4 人，中間我
    有看到被告辛○○搶完後出來的車，也有看到巡邏車在追他
    們，我就跟在巡邏車後面但是我跟丟了，後來是被告辛○○
    他們打電話給我，我再去接應他們。我從林邊交流道出發一
    直到界揚超商，我都是一直跟著被告辛○○的車，但中間我
    有跟丟一次，因為我迷路了，所以就去買東西，然後在林邊
    交流道到界揚超商的路段某個學校或公園附近我又看到他們
    從原路回來，巡邏車在後面追，我才開車迴轉追上去，但是
    沒有追到，最後還是有接應到。」等語，被告壬○○之辯護
    人吳豐賓律師於原審亦陳稱：「被告壬○○坦承犯罪事實，
    被告壬○○無犯罪紀錄，請求從輕量刑。」等語（見原審卷
    第195 至196 頁），足見此乃被告壬○○任意性之自白無疑
    。
  6.其於97年1月9日原審審理時陳稱：「如之前在準備程序中所
    講的，我坦承全部犯罪事實。」等語（見原審卷第275 頁）
    ，是時有辯護人即原審法院公設辯護人謝弘章在庭執行職務
    ；另於97年12月23日、98年1 月13日本院準備程序中及98年
    2 月4 日審理時，均承稱：「我認罪。」等語（見本院卷第
    112-1 、135 、175 頁背面），是時亦有辯護人即本院公設
    辯護人李佩娟在庭執行職務，足見此亦為被告壬○○任意性
    之自白。
  (二)證人即共同被告辛○○、丑○○、楊清恩、己○○、戊○○
    亦均證述被告壬○○此部分之犯罪事實，茲析述如次：
  1.證人即共同被告辛○○（被告壬○○之胞弟）部分：
    (1)證人辛○○於96年7 月18日警詢時證稱：「（問：你們如
      何強盜【界揚】超商？）……由我跟丑○○前往屏東縣萬
      丹鄉○○道竊取WH-8153 號自小客車後再通知我大哥壬○○將強盜工具（西瓜刀4 支、毛線頭套4 件）帶來給我們
      ，由我開WH-8153 號自小客車載丑○○等人前往強盜地點
      ，我大哥壬○○及弟弟楊清恩分別駕車在後，行搶得手後
      ……再通知我大哥壬○○來載我們逃離現場。」、「由我
      跟丑○○拜託我大哥壬○○購買作案工具，再由我弟弟楊
      清恩載我們至竊車地點。」等語（見警卷第34至35頁）。
    (2)於96年7 月18日偵查中證稱：「西瓜刀有1 支是德仔的，
      3 支是我大哥壬○○去買的，行動時都放在我大哥壬○○
      車上，……我、丑○○、己○○、我弟弟楊清恩開偷來的
      那部紅色福特車，由我開車，我先叫我大哥壬○○及戊○○各開1 部車去把風，我大哥壬○○開他的賓士車，戊○○開他的銀色喜美，福特車上4 人都有下車行搶，……搶
      完出去開一小段後遇到我大哥，又遇到警察，警察沒有追
      我大哥，我們就跑到林邊的無尾巷，並棄車逃跑，……我
      打電話叫我大哥壬○○過來載我們，我在車上把錢6 千元
      寄在我大哥壬○○那裡，……後來我們都一起在戊○○家
      ，我大哥壬○○也有來，他拿錢給己○○，再由己○○分
      錢給大家。」等語（見偵查卷第89至90頁）。
    (3)於96年7 月25日偵查中證稱：「搶林邊界揚超商那件戊○○和壬○○是在我們行動時把風，行動後我們的贓車要丟
      掉，再由他們來載我們。」等語（見偵查卷第149 頁）。
    (4)於原審證稱：「我是與丑○○、己○○、楊清恩4 人共乘
      一部車子即贓車，由我開車，戊○○也有開他自己的喜美
      汽車在外面負責把風，是戊○○先出發，壬○○開自己的
      賓士車，壬○○負責等我們搶完後載運我們離開，我們打
      算搶完後就把贓車丟在路邊，然後壬○○要來載運我們。
      」等語（見原審卷第192 頁）。
    (5)於本院上訴審審理時證稱：「你在96年7 月18日警詢時，
      有提到你偷了車子之後，再通知你大哥壬○○將西瓜刀、
      頭套帶來給你們作案，有何意見？）東西是我買的沒錯，
      我放在我大哥那裡，所以才叫他幫我拿來。」等語（見本
      院上訴卷二第61頁背面）。
  2.證人即共同被告楊清恩（被告壬○○之胞弟）部分：
    (1)證人楊清恩於96年8月7日警詢時證稱：「97年7 月13日凌
      晨，我、己○○、丑○○、戊○○、二哥辛○○、大哥壬○○6 人共同前往林邊鄉○○村○○路上的『界揚超商』
      犯案，由我、己○○、丑○○、辛○○4 人進入超商行搶
      ，壬○○及戊○○均在外把風，壬○○是開他的賓士車在
      我們竊來的福特車前方把風，而戊○○則是開他的銀色喜
      美車在我們竊來的福特車後方把風。」等語（見偵查卷第
      194 頁）。
    (2)於96年7 月18日偵查中證稱：「這個案件是己○○及辛○○規劃的，我們先去萬丹鄉偷一部紅色車，是由丑○○及
      辛○○下去偷的，其他人在旁邊等，戴頭套是在林邊交流
      道下面戴的，要下手搶的就坐那部贓車，贓車是辛○○開
      的，丑○○坐在副駕駛座，我坐丑○○後面，己○○坐我
      旁邊，戊○○及我大哥壬○○各開他們的車先去那裡把風
      ，後來我們4 人都下車行搶，手持西瓜刀，並戴上手術外
      手套，戴頭套，搶完出來後，我們開一小段後就看到我大
      哥壬○○的車子，後來遇到警察，警察就追我們，沒有追
      我大哥壬○○，我們開到林邊鄉就棄車跑掉了，我與辛○○、己○○3 個在一起，丑○○自己1 個，後來我大哥壬○○去載我們，分錢的時候我不在場，當天我下班後，我
      去烏龍的網咖遇到己○○，他給我1 千元。」、「戴完頭
      套後，戊○○與我大哥壬○○各開一部車先去把風，他們
      在堤防時就商量好了，我有聽到他們說誰下手，誰把風，
      誰決定的我忘記了。」等語（見偵查卷第84至85頁）。
    (3)於96年12月6 日原審訊問時證稱：「我是搭我大哥壬○○
      的車，當時還有辛○○、丑○○跟我們搭同一台車，到偷
      車地點後，由辛○○、丑○○下車偷車，我與壬○○留在
      車上，偷完車後，我是搭乘壬○○的車，到林邊交流道換
      車時，我們就著裝，有辛○○、丑○○、己○○還有我都
      帶著頭套、手套，我們是搭乘辛○○開的贓車，壬○○、
      戊○○分配到的任務是把風，他們兩人要把風是事先就計
      畫好的。」等語（見原審卷第165頁背面）。
  3.證人即共同被告丑○○部分：
    (1)證人丑○○於96年7 月18日警詢時證稱：「……我們在烏
      龍會合後，我與辛○○乘坐他哥哥壬○○開的賓士車，辛○○的弟弟楊清恩及己○○乘坐由戊○○駕駛的銀色喜美
      轎車，後來楊清恩過來與我們坐賓士車，我們就沿路尋找
      要偷的車子，直到萬丹才找到1 輛紅色福特轎車，由我與
      辛○○下去偷，……戊○○駕駛銀色喜美轎車與壬○○駕
      駛賓士車，分別前往我們選定的做案超商的前後把風（銀
      色喜美轎車在靠近超商往水利、南平處，黑色賓士車則是
      在林邊國中前），我們則由辛○○駕駛偷來的紅色福特轎
      車慢慢開往選定的做案超商，當他們就定位時先撥打辛○○的手機，告訴我們他們到家了（意指到定位），並表示
      沒有警察，我們一接到電話，就馬上開到超商外面，我先
      進入超商，其餘3 人隨我進入，……拿完錢後我們上車往
      林邊方向行駛，快到鐵路時看到巡邏車，就往反方向行駛
      ，巡邏車一見我們的車要迴轉時，壬○○就以他的賓士車
      擋住巡邏車迴轉，這一拖延，我們就趕快跑，……隨後我
      和辛○○、己○○坐上壬○○的賓士車，在車上壬○○將
      搶得的錢交給己○○，己○○拿1,500 元給我，拿1,000
      元給辛○○，並說楊清恩的錢我會親自拿給他，隨後壬○○就載我們到潘明對的家裡，我就下車和他們分開了。」
      等語（見警卷第101 至105 頁）。
    (2)於96年7 月18日偵查時證稱：「辛○○三兄弟用他哥哥壬○○的賓士車去潘明對家載我（壬○○開的），我們在烏
      龍的堤防集合，有我、辛○○、壬○○、楊清恩、己○○
      、戊○○6 人在那裡集合，3 點多我們在萬丹偷了一部紅
      色的福特車，是我跟辛○○下去偷的，我們到林邊交流道
      附近集合戴頭套、手套及拿西瓜刀，楊清恩、我及己○○
      坐上由辛○○開的紅色福特車，要下去搶的人就集中坐這
      部車，壬○○開賓士車，戊○○開喜美車，他們是把風的
      ，壬○○顧前面，戊○○顧後面。我們搶完後開出來，經
      過賓士車我們有按喇叭，叫他走了，開了一段到鐵路那邊
      就遇到巡邏車，我們就快跑了，警車追我們這台，那台喜
      美好像還在現場因為沒有通知他，我們分頭開走了，開到
      一個地方我們就下車分頭跑了，車子丟在那邊（扳手留在
      車上有扣到），後來我們在戊○○家分錢，我當場看到壬○○拿錢給己○○說才搶到幾千元，己○○給我1,500 元
      ，給辛○○1,000 元，其他人拿多少我不知道。」等語（
      見偵查卷第74頁）。
    (3)於96年9 月17日原審訊問時證稱：「我們是事前就已經說
      好，戊○○、壬○○是朋友，也有談好要強盜。剛開始我
      就是被壬○○載，偷車之後，我就和辛○○坐福特的車。
      去偷車之前戊○○是在我們前面，我們是兩台車一起到，
      但是戊○○的車在前面，我們（壬○○、楊清恩、辛○○
      及我）是坐賓士車，己○○是坐戊○○的車。我們是在新
      園鄉烏龍的堤防決定要偷車及行搶，在場的人有壬○○、
      戊○○等，大家都知情，但是進去超商的人只有4 人。」
      等語（見原審卷第50頁背面）。
    (4)於96年12月6 日原審訊問時證稱：「我有先去偷1 輛車再
      去搶界揚超商，我們是6 個人事先一起計畫整件事情，偷
      車時是壬○○載我與辛○○、楊清恩去偷車的地點，壬○○是開賓士車，另外戊○○開銀色喜美車載己○○，由我
      與辛○○下手去偷汽車，在前往界揚超商的路上，是壬○○、楊清恩一車（壬○○駕駛賓士車），我與辛○○一車
      （辛○○駕駛紅色贓車），己○○與戊○○一車（戊○○
      駕駛銀色喜美車 ），到超商之前，在國道3號林邊交流道
      下，我們有換位置，變成我與辛○○、己○○、楊清恩搭
      乘紅色贓車，戊○○先開去界揚超商的後門，壬○○開去
      界揚超商附近的國小，戊○○先出發，然後是壬○○出發
      ，我們4人最後出發，我們4人是直接到超商門口，照說我
      們應該要經過壬○○的位置，但我們經過時沒有看到他，
      等到我們搶完又原路經過的時候，才看到壬○○的車，事
      後壬○○跟我說他迷路了所以比較晚到，西瓜刀是我們4
      人1 人拿1 支，4 人都有戴頭套、手套。」等語（見原審
      卷第149 至150 頁）。
  4.證人即共同被告戊○○部分：
    證人戊○○於96年7 月31日偵查中證稱：「林邊界揚超商這
    件是辛○○叫他弟弟楊清恩打電話給我，我開我的銀色喜美
    車去烏龍堤防集合，我們在那邊討論，現場有我、辛○○、
    壬○○、楊清恩、丑○○、己○○6 人，我開我的銀色喜美
    車載己○○去萬丹，壬○○則開賓士車載辛○○、楊清恩、
    丑○○到萬丹，由丑○○及辛○○下去偷車，偷完車就從台
    88線到林邊交流道，他們先叫我去林邊那家超商邊看是否有
    警察，壬○○開賓士車也有去，我們2 人都是把風，一個在
    超商前那條路的一端，一個在路的另一端，他們搶完有人打
    電話給我要我跑了，我不記得誰打的，我就開回家去，後來
    天亮了壬○○開賓士車載辛○○、楊清恩來找我，我開喜美
    車載辛○○先送楊清恩去上班，再去載己○○一起去找丑○○，在車上辛○○給我3 百元油錢及3 百元預付卡儲值的錢
    。」、「我跟辛○○的哥哥壬○○在林邊這件是擔任把風。
    」等語（見偵查卷第176 至177 頁）。
  5.證人即共同被告己○○部分：
    證人己○○於96年8 月27日偵查中證稱：「戊○○的車子開
    到超商的後面，辛○○大哥壬○○的車開到另一端，應該算
    是把風。」、「我坐上偷來的紅色車後，戊○○先開去超商
    ，辛○○大哥壬○○跟著去，我們搶完後才看到壬○○的車
    ，辛○○按喇叭叫壬○○開走，事後是壬○○告訴我說是他
    叫戊○○開走的。」等語（見偵查卷第305 至306 頁）。
  (三)此外，復經證人即被害人丙○○於警詢中證述汽車失竊情節
    （見警卷第135 至137 頁），證人即被害人甲○○於警詢、
    偵查中證述遭強盜情節（見警卷第140 至143 頁、偵查卷第
    153 頁）明確；並有丙○○簽收車輛尋獲電腦輸入單1 紙（
    見警卷第139 頁）、界揚超商店長黃靜怡簽收贓物認領保管
    單1 紙（見偵查卷第391 頁）、員警蘇育民偵查報告1 紙（
    見偵查卷第390 頁）、監聽譯文2 份（見警卷第16至26頁）
    、棄置犯罪工具之現場照片7 張（見警卷第150 至153 頁）
    在卷可稽；亦有Ｔ字扳手1 支、西瓜刀1 支、鴨舌帽、頭套
    各1 頂扣案可資佐證。
  (四)綜上所述，被告壬○○上開自白核與事實相符，自得採為論
    科之依據，本件事證已臻明確，被告壬○○此部分犯行（即
    事實欄一、(五)部分）洵堪認定，應予依法論科。
三、上訴人即被告戊○○部分：
  (一)事實欄一、(一)部分：
    訊據被告戊○○對於此部分犯罪事實供述反覆，時而承認犯
    行，嗣又否認犯行，其於偵查初期、原審羈押訊問及本院上
    訴審準備程序時均坦承犯行不諱，惟於偵查後期、原審審理
    、本院上訴審及本院審理時又否認犯行，於偵查中辯稱：伊
    剛好去買咖啡及香菸，因好奇該超商有擺設電腦，才會四處
    察看云云（見偵查卷第247 頁）；於96年9 月17日原審審理
    中辯稱：當天並不知被告辛○○等人欲強盜，被告辛○○要
    伊去買菸，伊買完就走了，並未再以電話聯絡被告辛○○等
    人云云（見原審卷第61頁背面）；於97年1 月9 日原審審理
    中改稱：在超商外面遇到被告楊清恩，伊進去買香菸，拿香
    菸給被告楊清恩後，伊就走了云云（見原審卷第278 頁）；
    於本院上訴審審理中則辯稱：我是在不知情的情況下留在現
    場，且是遭被告辛○○脅迫的，我口頭上有答應參與，但只
    是敷衍之詞，後來我就跑了云云（見本院上訴卷二第58、87
    頁）；於本院審理時辯稱：我幫忙巡車是被辛○○利用，我
    只知道他們是要偷車，不知道他們是要強盜；犯罪事實一、
    (一)部分，我有去超商買香煙，另外2 件我沒有到現場云云（
    見本院卷第135頁）。經查：
  1.被告戊○○初於偵查中對檢察官供稱：「我的第1 件是港東
    的1間叫e超商，吸毒那個楊家二哥叫我去買東西看裡面有沒
    有人，我確實有去，只看到1 個男的店員，時間是在凌晨，
    再打電話給他……我只拿到加油錢300 至500 元……他二哥
    辛○○再拿給我。」等語（見偵查卷第176 頁）；繼而對受
    理聲請羈押之法官供稱：「我們搶了3 件……1 件是港東的
    超商……都跟辛○○他們一起去的……（法官問：3 件都是
    擔任把風的角色嗎？）是，是他弟弟楊清恩來拜託我的……
    」等語（見偵查卷第180 頁）。足見被告戊○○就本件強盜
    犯行，確與被告辛○○、楊清恩、己○○、癸○○等人有犯
    意聯絡及行為分擔甚為灼然。
  2.證人即共同被告楊清恩於偵查中結證：「好像是凌晨2 、3
    時左右，有先請戊○○去探路，進去超商裡面看看，再出來
    ，重點看裡面是否有其他客人，他看完通知我們。」（見偵
    查卷第209 至210 頁）、「辛○○跟我說我分的錢跟戊○○
    一樣多。」（見偵查卷第257 頁）、「（檢察官問：搶港東
    e 超商那1 件，也是你邀戊○○的？）我是有邀他，當時還
    沒做之前，他進來我們的黑色三菱車內討論……確實有人叫
    他去買東西看有沒有人……戊○○確實有打電話來說沒有人
    」等語（見偵查卷第387 頁）；於原審審理中結證：「（辯
    護人問：被告戊○○是否知道你們是準備要行搶？）被告戊○○知道……」、「（辯護人問：你們行搶時，你是否確定
    被告戊○○有在超商外面把風？）也是有在外面顧，他是在
    超商附近顧。」（見原審卷第278 頁背面至第279 頁）；核
    與被告戊○○上開任意性之自白相符。
  3.證人即共同被告辛○○於偵查中結證：「（檢察官問：港東
    e 超商這一件，確實是楊清恩說的這樣嗎？）是，戊○○確
    實有通知我們說沒有人。」等語（見偵查卷第387 頁），核
    與被告戊○○上開任意性之自白相符。
  4.證人即共同被告己○○於偵查中結證：「戊○○先去買東西
    ……戊○○打電話給辛○○說沒有人時，我有聽到。」等語
    （見偵查卷第304 頁）；於原審審理中結證：「（辯護人問
    ：是否記得崁頂鄉生活e 超商搶案，當時有何人參與？）有
    ……被告戊○○……他打電話告訴被告辛○○他們說店內沒
    有人。」等語（見原審卷第282 頁），核與被告戊○○上開
    任意性之自白相符。
  5.證人即共同被告癸○○於偵查中結證：「我有聽到辛○○接
    手機，對方說沒有人了，因為車上很安靜，而且用擴音的，
    我才聽到。」等語（見偵查卷第367 頁）；於原審審理中結
    證：「（辯護人問：生活e 超商搶案，有何人參與？）有…
    …被告戊○○……把風……他不是與我同車，他是自己開一
    台在附近。」等語（見原審卷第285 頁背面至第286 頁），
    核與被告戊○○上開任意性之自白相符。
  6.證人即被害人丁○○於警詢、偵查中，亦指認被告戊○○於
    案發前向其購買香菸、借火點菸及四處察看乙節（見偵查卷
    第249 至250 、253 至254 頁），並有監視錄影之翻拍照片
    其中8 張顯示被告戊○○確有到場（見偵查卷第219 至223
    頁）。
  7.綜上所述，被告戊○○翻異其自白，顯係卸責之詞，委無可
    採，事證已臻明確，其此部分犯行堪以認定。
  (二)事實欄一、(二)部分：
    訊據被告戊○○對於此部分犯罪事實亦供述反覆，時而承認
    犯行，嗣又否認犯行，其於偵查、原審羈押訊問及本院上訴
    審準備程序時均坦承犯行不諱，惟於原審審理及本院上訴審
    、本院審理時又否認犯行，辯稱：本件伊並不知情或未到現
    場云云。經查：
  1.被告戊○○初於偵查中對檢察官供稱：「第2 件是烏龍派出
    所旁的超商……楊清恩及他二哥是開租來廂型車好像是深色
    的車去的，他們有租一台深色的車給我開，並拿1 支手機給
    我，要我如果警察來了要通知他們，是他們兄弟下去搶的。
    」等語（見偵查卷第175 頁）；繼而對受理聲請羈押之法官
    供稱：「我們搶了3 件……1 件是烏龍派出所旁的超商……
    都跟辛○○他們一起去的……」、「（法官問：3 件都是擔
    任把風的角色嗎？）是，是他弟弟楊清恩來拜託我的……」
    等語（見偵查卷第180 頁）。足見被告戊○○就本件強盜犯
    行，確與被告辛○○、楊清恩、己○○、癸○○等人有犯意
    聯絡及行為分擔甚為灼然。
  2.證人即共同被告楊清恩於偵查中結證：「（檢察官問：搶星
    旺超商那件，你怎麼知道戊○○有分到錢？）行搶前我有看
    到戊○○……他是擔任把風。」（見偵查卷第342 頁）、「
    （檢察官問：烏龍派出所旁邊的超商這1 件，有無找戊○○
    來把風？）有。我有提供一部深色的TOYOTA車給他，當時因
    為他的車子故障，是我自己去夏一跳車行租的。」等語（見
    偵查卷第386 頁）；於原審審理中結證：「（辯護人問：星
    旺超商搶案，有何人參與？）有……被告戊○○……我去租
    給被告戊○○的豐田汽車，顏色我忘記了……被告戊○○沒
    有進去超商，他是在超商附近幫我們把風。」等語（見原審
    卷第279 頁正、背面）；核與被告戊○○上開任意性之自白
    相符。
  3.證人即共同被告己○○於偵查中結證：「搶完後辛○○在車
    上也有跟我講說有叫戊○○去。」等語（見偵查卷第304 頁
    ）；於原審審理中結證：「（辯護人問：新園鄉星旺超商搶
    案……被告戊○○負責什麼？）負責把風……他把車子開到
    烏龍派出所前面。」等語（見原審卷第282 頁背面）；亦與
    被告戊○○上開任意性之自白相符。
  4.綜上所述，被告戊○○空言翻異，顯係卸責之詞，委無可採
    ，本件事證已臻明確，其此部分犯行亦堪認定。
  (三)事實欄一、(五)部分：
    訊據被告戊○○對於此部分犯罪事實亦供述反覆，時而承認
    犯行，嗣又否認犯行，其於偵查、原審羈押訊問及本院上訴
    審準備程序時均坦承犯行不諱，惟於原審審理、本院上訴審
    及本院審理時又否認犯行，於原審辯稱：伊駕駛前揭銀色喜
    美轎車，載被告楊清恩、辛○○至伊住處附近之堤防參加討
    論，伊就先行離去，完全不知情云云；於本院上訴審審理時
    辯稱：伊只是口頭上答應把風，那是一種推託之詞，伊實際
    上並沒有把風云云；於本院辯稱：我幫忙巡車是被辛○○利
    用，我只知道他們是要偷車，不知道他們是要強盜云云。經
    查：
  1.被告戊○○初於偵查中對檢察官供稱：「是辛○○叫他弟弟
    （楊清恩）打電話給我，我開我的銀色的喜美去烏龍的堤防
    集合，我們在那邊討論，辛○○說他朋友威仔會偷車，威仔
    （丑○○）也在現場，還有辛○○的哥哥（壬○○）等三兄
    弟，還有一個己○○……辛○○的哥哥開賓士載他2 個弟弟
    及威仔，我載己○○，我們一直繞，我不知道是誰發現要偷
    的車子，是他們打電話叫我先到1 部車前面，那部車是紅色
    的老車，我先開車到那部紅色車前面，看有無警察來，賓士
    車在那部車的後面，我看到的是威仔及辛○○下去偷車，偷
    完車就從台88線到林邊交流道，他們先叫我去林邊那家超商
    那邊看是否有警察，辛○○他哥哥又開賓士車也有去，我們
    2 人都是把風，1 個在超商前那條路的一端，1 個在路的另
    一端，我離超商約200 公尺，他們搶完有人打電話給我要我
    跑了，我不記得誰打的，我就開回家去。」等語（見偵查卷
    第176 頁）；繼而對受理聲請羈押之法官供稱：「我們搶了
    3 件……再來就是本件的界揚超商……都跟辛○○他們一起
    去的……」、「（法官問：3 件都是擔任把風的角色嗎？）
    是，是他弟弟楊清恩來拜託我的……」等語（見偵查卷第18
    0 頁）。足見被告戊○○就本件竊盜及強盜犯行，確與被告
    辛○○、丑○○、楊清恩、己○○、壬○○等人有犯意聯絡
    及行為分擔甚為灼然。
  2.證人即共同被告楊清恩於偵查中結證：「我們去在烏龍的堤
    防會合時，戊○○是開他的銀色的喜美到場……他們所有人
    都有在那裡討論要偷車……我們先去萬丹鄉偷1 部紅色車…
    …戴頭套是在林邊鄉○○道下面那裡戴的，我們後來要直接
    搶的，坐那部贓車，戊○○及我大哥壬○○各開他們的車先
    去那裡把風。」（見偵查卷第84至85頁）、「（檢察官問：
    戊○○是你邀他的？）我只是通知他，要他考慮一下要不要
    去搶，沒有勉強他。」等語（見偵查卷第387 頁）；於原審
    審理中結證：「（辯護人問：界揚超商搶案，有何人去？）
    有……被告戊○○……負責把風……」、「（審判長提示96
    年7 月13日上午8 時34分許、9 時36分許之監聽譯文，問：
    你們說『球組過關』是指什麼意思？）就是指強盜有無得手
    的意思……那支手機是被告戊○○的。」等語（見原審卷第
    279 頁背面至第280 頁、第281 頁背面）。
  3.證人即共同被告辛○○於偵查中結證：「我們先到烏龍堤防
    那裡商量，當時戊○○開他的銀色喜美去，己○○綽號狗屎
    ，他也有去……我們在堤防那裡討論要偷車，……後來我們
    到萬丹鄉偷，我與丑○○下車，丑○○是拿1 支扳手偷的，
    其他的人都在旁邊等……偷了1 部紅色的福特車……我、丑
    ○○、己○○及我弟弟楊清恩開偷來的那部紅色福特車，由
    我開車，我先叫我大哥壬○○及戊○○各開一部車去把風，
    我大哥壬○○開他的賓士車，戊○○開他的銀色喜美。」（
    見偵查卷第89頁）、「搶的當天是我叫我弟弟楊清恩打電話
    給戊○○（綽號茶壺）叫他過來，他開銀色喜美車過來，我
    們在烏龍堤防討論，我有說丑○○會偷車，丑○○提議要偷
    車……在萬丹外環道那邊，丑○○先看到1 部紅色福特老車
    ，我就打電話叫戊○○開到在紅色車前把風，偷是我跟丑○○偷的，丑○○用他扳手偷的……」、「（檢察官問：去林
    邊界揚超商時，你叫戊○○如何把風？）在烏龍堤防時，己○○教他如何把風，叫他到前面顧，看看有沒有人……」、
    「（檢察官問：你給戊○○多少錢？）我們在戊○○車上給
    他600 元」等語（見偵查卷第185 至186頁）。
  4.證人即共同被告丑○○於偵查中結證：「我們在烏龍的堤防
    集合，有6 人在那集合……有1 個我有指認是戊○○……好
    像是戊○○那個人開喜美載己○○，辛○○他們三兄弟及我
    坐賓士（他弟弟楊清恩開車）去偷車，3 點多在萬丹偷了1
    部紅色的福特，是我跟辛○○下去偷的，我用我的扳手偷的
    ，辛○○開這部紅色福特車載我，我們到林邊交流道附近集
    合戴頭套，辛○○哥哥壬○○自己開賓士車，喜美也是一個
    人開，辛○○的弟弟楊清恩、我及己○○坐上紅色福特是辛○○開的，要下去搶的人就集中坐這部車……」、「（檢察
    官問：賓士車及喜美的角色？）他們是把風的，賓士車是辛○○的哥哥壬○○開的，他顧前面，喜美好像是戊○○的那
    人，他顧後面，他們離超商都有一段距離，那我們搶完後開
    出來，經過賓士車我們有按喇叭，叫他走了，開了一段到鐵
    路那邊就遇到巡邏車，我們就快跑了，警車追我們這台……
    7 點多辛○○開那部喜美來……好像是戊○○那人在車上。
    」等語（見偵查卷第74頁）；於原審審理中結證：「（辯護
    人問：界揚超商搶案，有何人參與？）被告戊○○……他負
    責開車在超商後面把風……被告戊○○知道我們要去偷車，
    我們偷車時，他的車是在前面……我們是6 個人都在的時候
    就先商議好要偷車，是被告辛○○提議的，當時沒有鎖定好
    要偷哪台車……」、「（檢察官問：偷車用來搶劫這件事情
    ，你們大家都知道？）都知道……一開始就講好是我與被告
    辛○○下去偷車……」等語（見原審卷第287 頁背面至第28
    8 頁背面）。
  5.證人即共同被告己○○於偵查中結證：「戊○○先開車載我
    ，開了半小時，都在附近繞來繞去……到林邊交流道附近，
    我坐上辛○○開的紅色車上，車上有威仔及楊清恩……戊○○的車子開到超商的後面，辛○○大哥壬○○的車開到另一
    端，應該算是把風……我坐上紅色車後，戊○○車先開去超
    商（戊○○後來告訴我的），辛○○大哥壬○○跟著開過去
    」等語（見偵查卷第305 至306 頁）。
  6.證人即共同被告壬○○於偵查中結證：「我們在烏龍的堤防
    集合，有6 人在那集合……2 、3 點多，是戊○○開喜美載
    己○○，我們三兄弟還有丑○○坐賓士車（我小弟楊清恩開
    車）去偷車，在萬丹偷了1 部紅色的福特，是丑○○跟辛○○下去偷的……辛○○開這部紅色福特車載丑○○，我們到
    林邊交流道附近集合，他們在那邊戴頭套，我開賓士車，喜
    美一個人開，我們先開走，我兩個弟弟、己○○坐上紅色福
    特車不知道是誰開的，因為我已開走了，要下去搶的人就集
    中坐這部車，己○○有事先跟我說往水利那邊走，那邊只有
    一間超商，己○○跟我說，我只是把風，被捉不關我的事，
    銀色喜美也是把風，戊○○開的……搶完沒有多久，警察就
    來了，警察去追我弟弟他們，警察沒有追我。」（見偵查卷
    第75至76頁）、「偷車時是我弟弟和另一個下去偷的……戊○○的車子在我們車子前面大約50公尺左右。」等語（見偵
    查卷第346 頁）；於原審審理中結證：「（辯護人問：被告
    戊○○負責什麼？）他負責開車、把風……（辯護人問：你
    負責什麼？）一樣……我們是先討論好要偷車，再一起出發
    去找車，所以討論的過程被告戊○○也知道，也有聽到。」
    等語（見原審卷第289 頁正、背面）。
  7.經提示96年7月13日凌晨4時13分許，0000000000號行動電話
    發話至0000000000號行動電話之監聽譯文，證人即共同被告
    辛○○證稱：「應該我是與被告戊○○的通話，應該是行搶
    前我問他超商有無人，他很像說沒有。」等語（見原審卷第
    372 頁背面）；而證人即共同被告楊清恩證稱：「（審判長
    問：當天有無交付1 支手機給被告戊○○使用？）有的，門
    號是0000000000……一直到行搶後天亮才在他家還給我……
    」、「（審判長問：到底是偷車前還是偷車後把手機借給被
    告戊○○？）應該是偷車前……我確定當天被告戊○○有向
    我借手機。」等語（見原審卷第371 頁正、背面）；參酌證
    人甲○○證稱遭強盜時間為當日凌晨4 時20分許，可見於4
    時13分許行搶前，因被告辛○○、楊清恩、己○○、丑○○
    4 人同車正等候同夥通知準備下手強盜，其間不致有上開通
    話內容，而被告壬○○始終使用0000000000號行動電話，足
    認當時0000000000號行動電話確係被告戊○○使用；查其發
    話內容：「我回到家了（共同被告辛○○問：你到家了嗎？
    啊怎樣？）沒雙面刀鬼。」等語，亦與依其他證據所認定之
    事實相符，益徵被告戊○○確係負責本件強盜犯行之把風工
    作無訛。
  8.被告戊○○雖舉證人即共同被告辛○○於本院證稱：96年6
    月8 日強盜「生活e 超商」部分、96年6 月12日「星旺超商
    」部分，戊○○沒有參與，96年7 月13日屏東林邊鄉「界揚
    超商」部分，戊○○和我們一起去偷紅色福特轎車，偷車後
    他就離開了，戊○○沒有和我門一同行搶等語（見本院卷第
    176 至177 頁）。惟其嗣於本院證稱：我的意思是我和他不
    熟，叫他參與，至於別人是否有找他參與，我不知道，是否
    有人打電話通知我們，超商店內沒有人，我沒有印象了，星
    旺超商那件搶案，我說他沒有參與，是指我無法確認他是否
    參與，界揚超商那件，我不記得有沒有以電話通知我們附近
    沒有警察等語（見本院卷第177 頁背面至178 頁背面）。足
    見證人辛○○對被告戊○○是否參與上開強盜情節，均已推
    知不知道、不記得或沒有印象，自無法為被告戊○○有利之
    認定。
  8.綜上所述，被告戊○○空言否認，顯係卸責之詞，委無可採
    ，本件事證已臻明確，其此部分犯行堪以認定，應予依法論
    科。
四、論罪科刑部分：
  (一)法律適用說明
  1.按強盜行為之構成，以實施強暴脅迫或其他方法，至使不能
    抗拒，而取他人之所有物或使其交付為要件，而刑法第346
    條之恐嚇取財罪，係指以將來惡害之通知恫嚇他人而言，受
    恐嚇人尚有自由意志，不過因此而懷有恐懼之心，故與強盜
    罪以目前之危害脅迫他人，致喪失自由意志不能抗拒者不同
    （最高法院76年度台上字第7211號判例意旨參照）。所謂強
    暴，謂直接或間接對於人之身體施以暴力，壓制被害人之抗
    拒，或使被害人處於不能抗拒之狀態；所謂脅迫，係指以言
    詞或舉動（如持刀等是）威嚇要脅，以逼迫被害人就範而任
    其擺佈者而言（最高法院82年度台上字第3842號、77年度台
    上字第3642號判決意旨參照）。如事實欄一、(一)(二)(三)(四)(五)所
    載，被告楊清恩等人以所持刀槍作勢攻擊之舉動，喝令便利
    商店或加油站員工交付金錢，尚未強制對被害人之身體施以
    暴力，係以目前之危害脅迫他人，致喪失自由意志不能抗拒
    ，皆屬脅迫之強盜行為。
  2.按刑法第321 條第1 項第3 款之攜帶兇器竊盜罪，係以行為
    人攜帶兇器竊盜為其加重條件，此所謂兇器，其種類並無限
    制，凡客觀上足對人之生命、身體、安全構成威脅，具有危
    險性之兇器均屬之，且祇須行竊時攜帶此種具有危險性之兇
    器為已足，並不以攜帶之初有行兇之意圖為必要，螺絲起子
    為足以殺傷人生命、身體之器械，顯為具有危險性之兇器（
    最高法院79年台上字第5253號判例意旨參照）。如事實欄一
    、(一)(二)(三)(四)(五)所載，被告楊清恩等人於強盜或竊盜時所攜帶
    之改造手槍、西瓜刀、Ｔ字扳手等物，均為金屬製質地堅硬
    ，且刀械鋒利可造成刺、割傷，Ｔ字扳手可用於毆擊，改造
    手槍可發射子彈亦可用於毆擊，客觀上對人之生命、身體均
    有殺傷力，皆屬具有危險性之兇器。
  3.按刑法第321 條第1 項第4 款所稱結夥3 人，係以結夥犯全
    體俱有責任能力及有犯意之人為構成要件；結夥3 人以上竊
    盜罪之各結夥人，應就全部犯罪結果負責任，自應援引刑法
    第28條之共犯規定辦理（最高法院30年上字第1240號、51年
    台上字第1816號判例意旨參照）。刑法分則或刑法特別法中
    規定之結夥2 人或3 人以上犯罪，應以在場共同實施或在場
    參與分擔實施犯罪之人為限，不包括同謀共同正犯在內（最
    高法院76年度第7 次刑事庭會議決定參照）。如事實欄一、
    (一)(二)(三)(四)(五)所載，被告癸○○及共同被告楊清恩、己○○、
    辛○○等人俱有責任能力及共同犯意，不包括同謀共同正犯
    在內，在場共同實施或在場參與分擔實施犯罪者，均有3 人
    以上，皆屬所謂結夥3 人以上。
  4.按2 人以上共同實行犯罪之行為者，皆為正犯，刑法第28條
    定有明文。以自己共同犯罪之意思，參與實施犯罪構成要件
    以外之行為，或以自己共同犯罪之意思，事先同謀，而由其
    中一部分人實施犯罪之行為者，均為共同正犯，大法官釋字
    第109 號解釋甚明。共同正犯在犯意聯絡範圍內之行為，應
    同負全部責任；共同正犯間，非僅就其自己實施之行為負其
    責任，並在犯意聯絡之範圍內，對於他共同正犯所實施之行
    為，亦應共同負責；共同正犯之意思聯絡，不限於事前有所
    協議，其於行為當時，基於相互之認識，以共同犯罪之意思
    參與者，亦無礙於共同正犯之成立（最高法院91年台上字第
    50號、32年上字第1905號、73年台上字第1886號判例意旨參
    照）。共同正犯，於犯意聯絡範圍內，組成一共犯團體，團
    體內之成員，均對全部行為，負共同責任，故意圖為共犯團
    體或團體中任何成員之不法利益，即係意圖為自己不法之利
    益（最高法院88年度台上字第4867號判決意旨參照）。事實
    欄一、(一)(二)部分，雖僅由共同被告楊清恩、己○○、辛○○
    下手強盜財物，被告癸○○、戊○○僅負責把風，然被告癸○○、戊○○對於共同被告辛○○持用改造手槍，共同被告
    楊清恩、己○○持用西瓜刀強盜財物之行為有所認識，並有
    犯意聯絡及行為分擔，自應就此部分犯行共同負責。事實欄
    一、(三)部分，雖僅由共同被告楊清恩、己○○、辛○○下手
    強盜財物，被告癸○○僅負責把風，然被告癸○○對於共同
    被告辛○○持用改造手槍，共同被告楊清恩、己○○持用西
    瓜刀強盜財物之行為有所認識，並有犯意聯絡及行為分擔，
    自應就此部分犯行共同負責。事實欄一、(四)部分，雖僅由共
    同被告楊清恩、己○○、辛○○下手強盜財物，被告癸○○
    僅負責把風，然被告癸○○對於共同被告楊清恩、己○○、
    辛○○持用西瓜刀強盜財物之行為有所認識，並有犯意聯絡
    及行為分擔，自應就此部分犯行共同負責。事實欄一、(五)部
    分，雖僅由共同被告辛○○、丑○○持用Ｔ字扳手下手竊取
    WH-8153 號紅色福特轎車，被告壬○○、戊○○及共同被告
    楊清恩、己○○僅留在車上把風，然共同被告楊清恩、己○○及被告壬○○、戊○○對於共同被告辛○○、丑○○持用
    Ｔ字扳手下手竊車之行為有所認識，並有犯意聯絡及行為分
    擔，自應就此部分犯行共同負責。事實欄一、(五)部分，雖僅
    由共同被告楊清恩、己○○、辛○○、丑○○下手強盜財物
    ，被告壬○○、戊○○僅負責把風，然被告壬○○、戊○○
    對於共同被告楊清恩、己○○、辛○○、丑○○持用西瓜刀
    強盜財物之行為有所認識，並有犯意聯絡及行為分擔，自應
    就此部分犯行共同負責。
  5.按未經許可，無故持有槍、彈罪，其持有之繼續，為行為之
    繼續，至持有行為終了時，均論為一罪，不得割裂。若以之
    犯他罪，兩罪間之關係如何，端視開始持有之原因為斷，如
    早已非法持有槍、彈，後另起意犯罪，或意圖犯甲罪而持有
    槍、彈，卻持以犯乙罪，均應以數罪併罰論處（最高法院90
    年度台上字第6643、3270號判決意旨參照）。又所謂持有，
    並非必需親自持有，如以共同犯罪之意思，事先有犯意之合
    致，而由其中一部分人實施犯罪行為，即有共同犯罪之存在
    （最高法院79年度台非字第264 號判決意旨參照）。共同被
    告辛○○未經許可，持有可發射子彈具有殺傷力改造手槍之
    行為，雖經檢察官另行起訴，非本案審理範圍，然共同被告
    楊清恩、己○○及被告癸○○、戊○○於事實欄一、(一)(二)犯
    強盜罪之同時，共同被告楊清恩、己○○及被告癸○○於事
    實欄一、(三)犯強盜罪之同時，均與共同被告辛○○共同持有
    該改造手槍，是渠等就各該部分均另犯未經許可持有可發射
    子彈具有殺傷力之改造槍枝罪，並與各該次之加重強盜犯行
    ，有想像競合犯之裁判上一罪關係。
  6.按行為人為犯特定罪而持有槍、彈，並於持有槍、彈後即緊
    密實行該特定犯罪，雖其持有槍、彈之時地與犯特定罪之時
    地，在自然意義上非完全一致，然二者仍有部分合致，且犯
    罪目的單一，依一般社會通念，認應評價為一罪方符合刑罰
    公平原則，如予數罪併罰，反有過度處罰之疑，與人民法律
    感情亦未契合；是於牽連犯廢除後，適度擴張一行為概念，
    認此情形為一行為觸犯數罪名之想像競合犯，方屬適當（最
    高法院97年度台上字第1880號判決意旨參照）。事實欄一、
    (五)部分，被告壬○○、戊○○及共同被告楊清恩、己○○、
    辛○○、丑○○等人竊車之目的即在於掩飾強盜取財之犯行
    ，兩者犯罪目的單一，是渠等此部分所犯刑法第321 條第1
    項第3 款、第4 款結夥3 人以上攜帶兇器竊盜罪與刑法第33
    0 條第1 項結夥3 人以上攜帶兇器強盜罪，應係一行為觸犯
    數罪名之想像競合犯。
  (二)核被告癸○○於事實欄一、(一)(二)(三)所為，均係犯刑法第330
    條第1 項之結夥3 人以上攜帶兇器強盜罪、槍砲彈藥刀械管
    制條例第8 條第4 項之未經許可持有可發射子彈具有殺傷力
    之改造手槍罪，上開2 罪間係一行為觸犯數罪名之想像競合
    犯，應分別從重論以刑法第330 條第1 項之結夥3 人以上攜
    帶兇器強盜罪。被告癸○○於事實欄一、(四)所為，係犯刑法
    第330 條第1 項之結夥3 人以上攜帶兇器強盜罪。被告癸○○於事實欄一、(一)(二)部分，與共同被告楊清恩、己○○、辛○○及被告戊○○間，互有犯意聯絡及行為分擔，均為共同
    正犯。被告癸○○於事實欄一、(三)(四)部分，與共同被告楊清
    恩、己○○、辛○○間，互有犯意聯絡及行為分擔，均為共
    同正犯。被告癸○○就事實欄一、(一)(二)(三)(四)所為之加重強盜
    犯行，應予分別論處，合併處罰。
  (三)核被告戊○○於事實欄一、(一)(二)所為，均係犯刑法第330 條
    第1 項之結夥3 人以上攜帶兇器強盜罪、槍砲彈藥刀械管制
    條例第8 條第4 項之未經許可持有可發射子彈具有殺傷力之
    改造手槍罪，上開2 罪間係一行為觸犯數罪名之想像競合犯
    ，應分別從重論以刑法第330 條第1 項之結夥3 人以上攜帶
    兇器強盜罪。被告戊○○於事實欄一、(五)所為，係犯刑法第
    321 條第1 項第3 款、第4 款結夥3 人以上攜帶兇器竊盜罪
    、刑法第330 條第1 項結夥3 人以上攜帶兇器強盜罪，上開
    2 罪間係一行為觸犯數罪名之想像競合犯，應從重論以刑法
    第330 條第1 項之結夥3 人以上攜帶兇器強盜罪。被告戊○○於事實欄一、(一)(二)部分，與共同被告楊清恩、己○○、辛○○及被告癸○○間，互有犯意聯絡及行為分擔，均為共同
    正犯。被告戊○○於事實欄一、(五)部分，與共同被告楊清恩
    、己○○、辛○○、丑○○及被告壬○○間，互有犯意聯絡
    及行為分擔，均為共同正犯。被告癸○○就事實欄一、(一)(二)
    (五)所為之加重強盜犯行，應予分別論處，合併處罰。
  (四)核被告壬○○於事實欄一、(五)所為，係犯刑法第321 條第1
    項第3 款、第4 款結夥3 人以上攜帶兇器竊盜罪、刑法第33
    0 條第1 項結夥3 人以上攜帶兇器強盜罪，上開2 罪間係一
    行為觸犯數罪名之想像競合犯，應從重論以刑法第330 條第
    1 項之結夥3 人以上攜帶兇器強盜罪。被告壬○○於事實欄
    一、(五)部分，與共同被告楊清恩、己○○、辛○○、丑○○
    及被告戊○○間，互有犯意聯絡及行為分擔，均為共同正犯
    。
五、原審據以論處被告癸○○、戊○○、壬○○罪刑，固非無見
    。惟查：(一)事實欄一、(一)(二)(三)(四)(五)部分，下手強盜財物之共
    同被告楊清恩、己○○、辛○○3 人均穿戴頭罩及手套，共
    同被告丑○○則穿戴鴨舌帽、口罩及手套等情，已如前述；
    原判決就此部分犯罪事實未為如上之認定，尚有未恰。(二)事
    實欄一、(一)(二)部分，被告癸○○、戊○○對於共同被告辛○○持用改造手槍強盜財物之行為有所認識，並有犯意聯絡及
    行為分擔，自應就此部分犯行共同負責；乃原判決認被告癸○○、戊○○僅負責探路、把風，難認渠等知悉共同被告辛○○所攜帶之改造手槍，堪認無攜帶兇器強盜之犯意聯絡，
    應僅就結夥3 人以上強盜之範圍負責云云，容有未合。(三)事
    實欄一、(五)部分，共同被告楊清恩、己○○及被告壬○○、
    戊○○對於共同被告辛○○、丑○○持用Ｔ字扳手竊取WH-8
    153 號紅色福特轎車之行為有所認識，並有犯意聯絡及行為
    分擔，自應就此部分犯行共同負責；乃原判決認共同被告楊
    清恩、己○○及被告壬○○、戊○○留在車上把風，未下手
    行竊，不知下手行竊之人使用Ｔ字扳手，故無庸就攜帶兇器
    之範圍負責云云，亦有未恰。(四)事實欄一、(五)部分，被告戊○○對於共同被告楊清恩、己○○、辛○○、丑○○持用西
    瓜刀強盜財物之行為有所認識，並有犯意聯絡及行為分擔，
    自應就此部分犯行共同負責；乃原判決認被告戊○○僅負責
    把風，難認其知悉共同被告楊清恩、己○○、辛○○、丑○○攜帶西瓜刀，堪認無攜帶兇器強盜之犯意聯絡，應僅就結
    夥3 人以上強盜之範圍負責云云，亦有未合。(五)事實欄一、
    (五)部分，共同被告楊清恩、己○○、辛○○、丑○○及被告
    壬○○、戊○○等人竊車之目的即在於掩飾強盜取財之犯行
    ，兩者犯罪目的單一，是渠等此部分所犯刑法第321 條第1
    項第3 款、第4 款結夥3 人以上攜帶兇器竊盜罪與刑法第33
    0條第1 項結夥3 人以上攜帶兇器強盜罪，應係一行為觸犯
    數罪名之想像競合犯，已如上述；原判決認此部分之加重竊
    盜罪與加重強盜罪應分論併罰，亦有未當。被告癸○○、戊○○上訴意旨否認犯罪；被告壬○○上訴意旨認原審量刑過
    重，固均無理由，惟原判決既有前揭可議之處，自應由本院
    將原判決關於被告癸○○、戊○○暨其定應執行刑部分，以
    及壬○○部分，均予以撤銷改判。
六、審酌被告壬○○、癸○○、戊○○均年輕力壯，不思循正途
    賺取金錢，一味貪圖他人財物，被告癸○○、戊○○均多次
    參與結夥3 人以上攜帶兇器（改造手槍及西瓜刀）強盜犯行
    ，被告壬○○則僅參與1 次結夥3 人以上攜帶兇器（西瓜刀
    ）強盜犯行；被告壬○○、癸○○、戊○○均僅擔任把風之
    角色，惡性較輕；被告壬○○、癸○○於原審審理時坦承犯
    行，惟被告癸○○於本院上訴審及本院審理時則翻異前供，
    否認犯行，犯後態度不佳，未見悔意，被告壬○○犯後態度
    良好；被告戊○○於原審審理時否認犯行，於本院上訴審準
    備程序時坦承犯行，嗣於本院上訴審及本院審理時又翻異前
    供，否認犯行，犯後態度不佳，未見悔意等一切情狀，爰分
    別量處如主文第2 項至第4 項所示之刑，並就被告癸○○、
    戊○○部分定其應執行之刑，以示懲儆。扣案之仿WALTHER
    廠PPK/S 型半自動手槍製造之改造手槍1 枝（槍枝管制編號
    0000000000號，含彈匣1 只），經鑑定認可發射子彈具有殺
    傷力，有前揭槍彈鑑定書可憑，依槍砲彈藥刀械管制條例第
    5 條規定，非經中央主管機關許可，不得持有，屬違禁物，
    爰於事實欄一、(一)(二)(三)犯行主文項下，依刑法第38條第1 項
    第1 款規定宣告沒收。扣案之Ｔ字扳手1 支、鴨舌帽1 頂，
    係共同被告丑○○所有供事實欄一、(五)犯罪所用之物，依共
    犯連帶沒收理論，爰於事實欄一、(五)犯行主文項下，依刑法
    第38條第1 項第2 款規定宣告沒收。扣案之西瓜刀1 支、頭
    套1 頂，係共同被告辛○○所有供事實欄一、(一)(二)(三)(四)(五)犯
    罪所用之物，依共犯連帶沒收理論，爰於事實欄一、(一)(二)(三)
    (四)(五)犯行主文項下，依刑法第38條第1 項第2 款規定宣告沒
    收。扣案之子彈5 顆，經鑑定認均係非制式子彈，由金屬彈
    殼組合直徑7.9 ±0.5mm 金屬彈頭而成，經全部試射，其中
    1 顆雖可擊發，惟發射動能不足，認不具殺傷力，其餘4 顆
    無法擊發，認不具殺傷力，有前揭槍彈鑑定書及內政部警政
    署刑事警察局96年12月20日刑鑑字第0960182387號函1 份附
    卷可按（見偵查卷第126 至128 頁、原審卷第270 至271 頁
    ），並非違禁物，爰不予宣告沒收。被告等人持以犯罪所用
    之其他西瓜刀、頭套、手套等物，均未扣案，業經被告等人
    丟棄滅失，爰不予宣告沒收。至其餘扣案物，不能證明與本
    案犯罪有直接關係，又非違禁物，亦不予宣告沒收。
參、共同被告丑○○經原審判決後，未經上訴而確定；共同被告
    辛○○經原審判決後，於本院審理中撤回上訴而確定；共同
    被告楊清恩、己○○經本院前審判決後，未經上訴而確定，
    爰均不另論列。
據上論結，應依刑事訴訟法第369條第1項前段、第364條、第299
條第1 項前段，槍砲彈藥刀械管制條例第8 條第4 項，刑法第11
條前段、第28條、第321 條第1 項第3 款、第4 款、第328 條第
5 項、第330 條第1 項、第55條、第38條第1 項第1 款、第2 款
、第51條第5 款、第9 款、第10款，判決如主文。
本案經檢察官方娜蓉到庭執行職務。
中    華    民    國    98    年    2     月    18    日
                 刑事第九庭    審判長法  官   莊秋桃
                                     法  官   謝宏宗
                                     法  官   裕斗
以上正本證明與原本無異。
如不服本判決應於收受本判決後10日內向本院提出上訴書狀，其
未敘述上訴理由者，並得於提起上訴後10日內向本院補提理由書
狀（均須按他造當事人之人數附繕本）「切勿逕送上級法院」。
中    華    民    國    98    年    2     月    18    日
                                  書 記 官     張宗芳
附錄本判決論罪科刑法條：
刑法第321條：
犯竊盜罪而有左列情形之一者，處 6 月以上、 5 年以下有期徒
刑：
一  於夜間侵入住宅或有人居住之建築物、船艦或隱匿其內而犯
    之者。
二  毀越門扇、牆垣或其他安全設備而犯之者。
三  攜帶兇器而犯之者。
四  結夥三人以上而犯之者。
五  乘火災、水災或其他災害之際而犯之者。
六  在車站或埠頭而犯之者。
前項之未遂犯罰之。
刑法第328條：
意圖為自己或第三人不法之所有，以強暴、脅迫、藥劑、催眠術
或他法，至使不能抗拒，而取他人之物或使其交付者，為強盜罪
，處5 年以上有期徒刑。
以前項方法得財產上不法之利益或使第三人得之者，亦同。
犯強盜罪因而致人於死者，處死刑、無期徒刑或 10 年以上有期
徒刑；致重傷者，處無期徒刑或 7 年以上有期徒刑。
第 1 項及第 2 項之未遂犯罰之。
預備犯強盜罪者，處 1 年以下有期徒刑、拘役或 3 千元以下罰
金。
刑法第330條：
犯強盜罪而有第 321 條第 1 項各款情形之一者，處 7 年以上有
期徒刑。
前項之未遂犯罰之。
槍砲彈藥刀械管制條例第8條：
未經許可，製造、販賣或運輸鋼筆槍、瓦斯槍、麻醉槍、獵槍、
空氣槍或第4 條第1 項第1 款所定其他可發射金屬或子彈具有殺
傷力之各式槍砲者，處無期徒刑或5 年以上有期徒刑，併科新臺
幣1 千萬元以下罰金。
未經許可，轉讓、出租或出借前項所列槍枝者，處 5 年以上有期
徒刑，併科新臺幣 1 千萬元以下罰金。
意圖供自己或他人犯罪之用，而犯前二項之罪者，處無期徒刑或
 7 年以上有期徒刑，併科新臺幣 1 千萬元以下罰金。
未經許可，持有、寄藏或意圖販賣而陳列第 1 項所列槍枝者，處
 3 年以上10年以下有期徒刑，併科新臺幣700 萬元以下罰金。
第 1 項至第 3 項之未遂犯罰之。
附表：
┌──┬────┬────────────────────────────┐
│編號│犯罪事實│                    主          文                      │
├──┼────┼────────────────────────────┤
│一  │如事實欄│癸○○、戊○○共同犯強盜罪而有刑法第三百二十一條第一項第│
│    │一(一)所示│三、四款之情形，癸○○處有期徒刑柒年陸月，戊○○處有期徒│
│    │（原判決│刑柒年陸月，扣案之仿WALTHER 廠PPK/S 型半自動手槍製造之改│
│    │事實欄一│造手槍壹枝（槍枝管制編號0000000000號，含彈匣壹只）、西瓜│
│    │(三)）    │刀壹支、頭套壹頂，均沒收。                              │
│    │        │                                                        │
├──┼────┼────────────────────────────┤
│二  │如事實欄│癸○○、戊○○共同犯強盜罪而有刑法第三百二十一條第一項第│
│    │一(二)所示│三、四款之情形，癸○○處有期徒刑柒年陸月，戊○○處有期徒│
│    │（原判決│刑柒年陸月，扣案之仿WALTHER 廠PPK/S 型半自動手槍製造之改│
│    │事實欄一│造手槍壹枝（槍枝管制編號0000000000號，含彈匣壹只）、西瓜│
│    │(四)）    │刀壹支、頭套壹頂，均沒收。                              │
│    │        │                                                        │
├──┼────┼────────────────────────────┤
│三  │如事實欄│癸○○共同犯強盜罪而有刑法第三百二十一條第一項第三、四款│
│    │一(三)所示│之情形，癸○○處有期徒刑柒年陸月，扣案之仿WALTHER廠PPK/S│
│    │（原判決│型半自動手槍製造之改造手槍壹枝（槍枝管制編號0000000000號│
│    │事實欄一│，含彈匣壹只）、西瓜刀壹支、頭套壹頂，均沒收。          │
│    │(五)）    │                                                        │
├──┼────┼────────────────────────────┤
│四  │如事實欄│癸○○共同犯強盜罪而有刑法第三百二十一條第一項第三、四款│
│    │一(四)所示│之情形，處有期徒刑柒年陸月，扣案之西瓜刀壹支、頭套壹頂，│
│    │（原判決│均沒收。                                                │
│    │事實欄一│                                                        │
│    │(八)）    │                                                        │
├──┼────┼────────────────────────────┤
│五  │如事實欄│壬○○、戊○○共同犯強盜罪而有刑法第三百二十一條第一項第│
│    │一(五)所示│三、四款之情形，戊○○處有期徒刑柒年陸月，壬○○處有期徒│
│    │（原判決│刑柒年貳月，扣案之西瓜刀壹支、Ｔ字扳手壹支、頭套壹頂、鴨│
│    │事實欄一│舌帽壹頂，均沒收。                                      │
│    │(九)）    │                                                        │
└──┴────┴────────────────────────────┘


司法院資訊處製作；財團法人民間司法改革基金會備份。
